臺灣高等法院臺南分院刑事判決
111年度上更一字第9號
上  訴  人  
即  被  告  吳仁慈



選任辯護人  謝耿銘律師
上列上訴人因違反毒品危害防制條例案件，不服臺灣雲林地方法
院109年度訴字第524號中華民國109年11月23日第一審判決（起
訴案號：臺灣雲林地方檢察署109年度偵字第2038號），提起上
訴，判決後經最高法院發回更審，本院判決如下：
    主  文
上訴駁回。
    事  實
一、吳仁慈明知海洛因係毒品危害防制條例所列管之第一級毒品
    ，非經許可不得持有、販賣，竟基於販賣第一級毒品海洛因
    以營利之各別犯意，而為下列犯行：
(一)吳仁慈於民國109年1月13日凌晨2時31分至4時33分許間，以
    不詳廠牌手機上所搭載之LINE通訊軟體與林美瑩聯繫（傳遞
    訊息內容如附表編號1所示），並於聯繫後某時許到林美瑩
    當時所住之國立臺灣大學醫學院附設醫院○○分院○○院區（址
    設○○縣○○市○○路○段000號，下稱臺大醫院○○分院○○院區）之
    病房內，將價值新台幣（下同）4000元之海洛因1 包交付予
    正在醫院住院的林美瑩，並同意林美瑩賒欠購毒價金。
(二)吳仁慈於109年1月27日13時56分至翌日（即28日）凌晨5時1
     分許間，以不詳廠牌手機上所搭載之LINE通訊軟體與林美
    瑩聯繫（傳遞訊息內容如附表編號2所示），並於聯繫後某
    時許到林美瑩所住之臺大醫院○○分院○○院區之病房內，將價
    值3000元之海洛因1 包交付予正在醫院住院的林美瑩，並同
    意林美瑩賒欠購毒價金。
二、案經雲林縣警察局西螺分局報告臺灣雲林地方檢察署檢察官
    偵查起訴。　　
　  理  由
壹、程序方面：
一、被告以外之人於審判外之言詞或書面陳述，除法律有規定者
    外，不得作為證據，刑事訴訟法第159 條第1 項定有明文。
    本案證人林美瑩於警詢之證述，本質上係被告以外之人於審
    判外之陳述，被告吳仁慈及辯護人均爭執其無證據能力（本
    院卷第138頁），而證人林美瑩既於原審及本院審理時具結
    作證，且其上開於警詢之證述，並未具有較可信之特別情況
    ，依上開規定，應不具證據能力，本院就上開證據即不予以
    斟酌。
二、查本件檢察官、辯護人及被告對於下述本院採為認定犯罪事
    實依據之各項傳聞證據（供述證據）之證據能力，於本院行
    準備程序時均表示同意有證據能力（本院卷第138頁），另
    本院審酌該等證據之取得過程並無出於違法不當情事，與本
    案待證事實間復具有相當之關聯性，並經原審及本院於審判
    期日就上開證據依法進行調查、辯論，是依刑事訴訟法第15
    9條之5第1項規定，均有證據能力，以之為本案證據並無不
    當，自得採為本件認定事實之基礎。
三、本案以下所引用之非供述證據，並無證據證明係公務員違背
    法定程序所取得，亦無顯有不可信之情況，且均經原審及本
    院依刑事訴訟法第164 條、第165 條踐行調查證據程序，檢
    察官、被告及其辯護人對此部分之證據能力亦均不爭執，應
    認均有證據能力。
貳、實體方面：　　
一、認定犯罪事實所憑之證據及理由：
　　訊據被告吳仁慈矢口否認有何販賣毒品犯行，辯稱：我有跟
    林美瑩聯絡，但聯絡後我只有到臺大醫院○○分院○○院區的停
    車場，並沒有和林美瑩見面，因為我不懂林美瑩簡訊對話之
    意思，我去停車場是去找藥頭，是自己要去買毒品云云；辯
    護人辯護以：⒈本案欠缺補強證據：依據最高法院109年度台
    上字第2638號刑事判決意旨，因為購毒者有可能為了供出毒
    品來源以獲減刑的寬典而為不實陳述，所以不能以購毒者單
    一指證被告販毒，就氾濫認定被告有販毒的犯行，購毒者所
    述必須要有積極的補強證據，並讓一般人合理的確信犯罪事
    實存在，才能認為被告有這樣的犯罪。但是本件林美瑩除了
    指述被告有販毒犯行之外，似乎沒有其他積極有力的補強證
    據來證明被告有販毒：⑴從購毒者林美瑩跟被告簡訊對話裡
    面，在109年1月13日這一則雙方通訊對話並沒有提到要購毒
    的種類、數量、金額，且被告也沒有答應要提供相關毒品，
    再者也沒有提到被告是否真的有跟林美瑩有見面，所以單純
    憑這一則簡訊還不足以認定被告果真有答應要販賣毒品給林
    美瑩及進入病房交付毒品的事實，故109年1月13日犯行應該
    還沒有達到有合理懷疑之確信程度。⑵至於109年1月27日這
    一則雙方通訊對話，雖然有提到水果的事情，而林美瑩稱水
    果是指海洛因，也是值得懷疑，即使這個水果所指真的是海
    洛因，但是被告也沒有答應要販賣毒品，及從簡訊內容來看
    也沒有辦法認定被告果真有進入病房，故被告是否有在109
    年1月27日販賣毒品給林美瑩仍然是有可疑的。⒉究竟被告有
    無進入病房這件事情？除了林美瑩說有之外，以醫院訪客紀
    錄及監視器都沒有去證實這點，而醫院二名護理師鄭仲蓮及
    林羿君於鈞院前審審理中也證稱案發當時晚上期間是有管制
    訪客的，而且對於是否有訪客進入林美瑩病房的事情，表示
    沒有印象，所以沒有其他積極有力的證據可以證明被告有進
    入病房來跟林美瑩交易毒品。再者林羿君還說她沒有在林美
    瑩身上發現有針孔，故也難以認定購毒者林美瑩有購毒施用
    的情形。⒊綜上，除了購毒者林美瑩之指證外，似乎沒有其
    他積極證據來佐證林美瑩所述是事實，故本件似乎有合理懷
    疑存在，請諭知無罪判決等語。經查：
(一)被告有和林美瑩於上開時間以LINE通訊軟體傳送如附表二編
    號1、2所示之對話，而被告所使用的line稱號先是「吳發哥
    」，嗣後改為「金發達」；被告和林美瑩在傳送上開對話後
    2次均有前往台大醫院○○分院○○院區；而林美瑩當時因病住
    院，其於109年2月3日預計出院時，因遭通緝而由警方直接
    至醫院中逮捕等情，除經被告自承在卷，並經證人林美瑩證
    述在卷，是上開各節堪先認定。
(二)林美瑩歷來之證述：
  ⑴於偵查中證稱：「（你怎麼知道吳仁慈這個人？）那時候是
    在一位大姐那裡打麻將，認識他的。（你腳受傷，何時開始
    住院？）108 年12月24日車禍，我25日開刀，就一直在床上
    躺，沒有下床，我出院那天就入監了，因為警察就在醫院等
    我。（你都如何向吳仁慈買毒品？）用LINE。（〈提示108 
    年11月28日17時21分至18時32分你與吳發哥LINE的對話〉，
    你們在談論什麼？）我忘記了，我記得有一次他要帶我去打
    牌。（你在警訊筆錄中說這一次你去吳仁慈位在○○的租屋處
    ，大概是在涼泉冰店附近，你跟他買了半錢8000元的海洛因
    ，是否如此？）因為我每次買的價格都是8000元，但這一次
    有沒有交易，我忘記了。（〈提示109年1月13日凌晨2時31分
    至4時33分你與金發達LINE的對話〉你們在談論什麼？）吳仁
    慈跟他朋友來台大醫院樓下，但一直都沒上來，後來吳仁慈
    有上來我的病房內，房間號碼我忘記了，就拿毒品給我。（
    這一次是你跟吳仁慈買的，還是吳仁慈送你吃的？）我跟他
    買的，在4點33分通話後，我就在房間內跟他買4000元0.8 
    公克一包的海洛因。（是吳仁慈自己來，還是跟別人一起來
    ？）是他自己來的。（你剛才不是說吳仁慈跟他朋友在樓下
    ？）對，但是他自己上來我病房。（吳仁慈對話中為何跟你
    說他就是幫忙，這是什麼意思？）我不知道他什麼意思，可
    能他們在用毒品，所以我就開玩笑說搞舒服再上來。（你跟
    他說可是你不舒服，是什麼意思？）我毒癮發作。（〈提示1
    09年1月27日13時56分至22時41分你與金發達LINE的對話〉你
    們在談論什麼？）我要跟他買海洛因，他說他在樓下，都沒
    有上來，他好像說他會怕。（你警訊筆錄中說後來你在28日
    凌晨5點1分通完LINE後，他有上來台大醫院的病房，你有跟
    他買3000元的海洛因，是否如此？）對，他後來有來，我跟
    他買了3000元的海洛因。（〈提示109年1月28日4時59分至5
    時1分你與金發達LINE的對話〉你們在談論什麼？）這就是我
    跟吳仁慈買3000元海洛因那一次，他在醫院樓下撐很久都沒
    上來。（所以你跟吳仁慈對話中說「水果」就是指海洛因？
    ）對。」等語（偵卷第39-43頁）。是以由林美瑩偵查中之
    說法，可知其和被告所為如附表之訊息傳遞，都是要向被告
    購買毒品，而其和被告具有一定認識，不是只有單純買賣毒
    品而已，最先是因為在友人家打麻將才慢慢熱絡，過去買毒
    的金額也有達8000元之多，而109年1月13日、27日至翌日這
    2 次因為林美瑩住院的關係，是由被告前來臺大醫院○○分院
    ○○院區的病房完成交易，而交易金額分別是4000元和3000元
    ，佐以林美瑩對哪些LINE傳遞訊息是有交易，哪些是沒交易
    都有區辨，可知林美瑩並非隨意編造交易毒品情節。
  ⑵於原審審理中證稱：「（109年1月13日上午2時31分至4時33
    分，你與金發達LINE對話，除了有圖片外，你說等他們搞舒
    服再上來，可是妳不舒服，你想起來了嗎？）有。（當時與
    警察說的是實話嗎？）是。（那次妳跟被告買4000元的海洛
    因？）對，我是跟他買4000 元，但是我還沒有錢給他。（1
    月13日那次被告有上來，妳在對話裡面講到等到他們搞舒服
    了，就是吸毒吸舒服了再上來，可是妳說妳藥癮犯了不舒服
    ，是不是？）是。（109年1月27日下午1時56分，妳說「麻
    煩你如果有空的話可不可以先來，我沒有水果了」「太晚沒
    有門可以進來」「因為流感的關係所以到晚間十點之後樓下
    的門會全部關掉」「我沒有水果可以吃了，吃光光」，被告
    凌晨4 點多時傳「警車」、「紅綠燈」、「醫院」的符號，
    你問「怎？」、「沒事吧」，他說「沒事」，妳說「嚇死我
    」，他說「說真的還是有點怕」，這對話內容在講什麼？）
    當時我也不清楚，我想說可能是警察，就問他沒有事情吧。
    （這次後來也有毒品交易嗎？）這次…（思考），但是我都
    沒有錢給他。（4 、5 點的時候，妳問他有沒有事情，他說
    沒有事情，顯然這次妳是有辦法找到他的人，而且也確定他
    沒有事，所以這次的對話之後，他是否有上去拿毒品給妳？
    ）那次有，但是我也沒有付錢。（那次妳跟檢察官講向被告
    買3千元海洛因，是否事實？）嗯。（他如果有來醫院應該
    都會上去，是否有一次他在那邊跟朋友吸毒，後來妳讓他吸
    舒服了再上來？妳還說讓他吸舒服了，但妳不舒服？）對。
    （這次有拿到毒品嗎？）就是這次吧。（這次也有？）這次
    有。（妳是請被告幫妳買毒品，還是跟被告買毒品？）我是
    跟他講，事實上我錢沒有給他，不清楚這樣算什麼。（錢有
    沒有給是兩回事，是妳請被告幫妳買，還是妳跟被告買這兩
    個有一樣嗎？）不一樣。（今年1月13日及27日是跟被告買
    ，還是請被告幫妳買？）我跟被告買，但是錢沒有給他。（
    你是跟被告本人買，至於被告到底跟誰買，怎麼拿、拿多少
    錢，跟妳無關，妳不知道，妳不是拜託他去幫妳買的？）對
    。（所以你們水果定義那次講的是海洛因？）嗯。（所以妳
    現在很確定，1月27日是跟被告買，不是請被告幫妳買？）
    跟被告買。（之前妳曾經跟警察說，妳認識被告是在賭博場
    所認識，在賭博場所是否有其他人吸毒？）也有，對，他有
    吸毒，我想說他有，就順便請他幫忙。（妳跟他買3 、4000
    元的時候，也是見面的時候才跟他說的？）對。（他有跑走
    ，一陣子再回來嗎？）沒有。（當場給妳？）嗯。（這兩次
    都是當場從口袋或包包裡面拿出來給妳？）對。（一次他在
    樓下，妳說他舒服後再上來，另一次是他傳警車的訊息給妳
    ，這兩次之後他有拿一次4000元、一次3000元的海洛因給妳
    ？）對。（妳自己說水果吃光光，妳自己講的「水果」的意
    思是指海洛因？）嗯。（這兩次你錢都沒有給？）沒有，我
    說出院再給他，但是我還沒出院警察就來了。（2 月3 日當
    時已經有辦法自己走動了嗎？）還沒有辦法，一腳需要用輔
    助器，一腳沒有辦法踩地。（從進去住院到出院為止，有自
    己到樓下或外面買東西嗎？）沒有。（確定這兩次都沒有給
    被告錢？）對。（剛才提示給妳看，1 月27日被告有傳「警
    車」、「紅綠燈」、「醫院」的圖片，被告說「說真的我還
    是有點怕」，那天確定有見面嗎？）那天我跟他見兩次面，
    不是，是那次後來有上去。（有見面？）有見面。（妳跟他
    交情好到賒欠7000元，他也願意讓妳賒欠？）他人很好，我
    們平常算很好的朋友，平常相處得不錯。（不是只有單純的
    毒品關係？）對。」等語（原審卷第122 -151頁）。則依據
    林美瑩上開說法，可以知道其和被告確實有一定交情，而交
    易上確實是被告攜帶海洛因來病房交付，因林美瑩當時還沒
    辦法下床走路，金額的部分在109年1月13日是4000元、1月2
    7日是3000元，但其尚未交付價金，主要也是因為其出院時
    就遭警察逮捕，其和被告在LINE傳遞訊息有談到水果，別無
    其他所指，就是毒品的代稱，是要跟被告拿毒品，被告來到
    病房後是直接將毒品交付，也沒有再外出到其他地方拿毒品
    再回來，分得清楚「請被告幫忙買」和「直接向被告買」的
    差別，這2 次都是直接跟被告買，至為灼然。
　⑶於本院審理中結證稱：109年4月23日偵查中訊問筆錄所載關
    於109年1月13日及109年1月28日伊各向被告購買4000元、30
    00元之海洛因之情實在，伊2次都有拿到毒品，但伊都沒有
    給被告錢。在偵查中伊因身體不舒服，沒有講很清楚，伊忘
    記講錢的部分，但在地院開庭時伊有講。又第1次，伊記不
    起來被告何時進入伊病房，應該還沒有天亮。伊是跟他說進
    來，門沒有關，伊不清楚他有沒有遇到護理師或看護；第2
    次應該是早上6點那時候，被告進入伊病房等情（本院卷第2
    17-225頁）。
  ⑷綜上，將林美瑩於偵查和審理中的證述相互比對，其對於和
    被告如何認識、雙方具有一定交情、2 次購買海洛因的過程
    都是被告上來病房、2 次金額分別為4000元、3000元等節，
    並未有所歧異，被告因為和林美瑩熟識，所以才同意賒欠，
    即便109年1月13日的購毒金額未結清，也願意在同年月27日
    至翌日再送一趟海洛因過去，這也必須考量到林美瑩一來資
    力不差（住院期間有請看護照顧），二來林美瑩本來就要於
    109年2月3日出院，只是恰巧因其遭到通緝，才沒辦法將積
    欠被告的購毒款項還清，林美瑩說法前後一致，具有高度可
    信性。又林美瑩因毒品案件，自107-109年間經判處有期徒
    刑3年8月、9月、5月、6月、8年，執行期間為109年2月3日
    至122年6月2日縮刑期滿，有臺灣高等法院被告前案紀錄表
    在卷可憑（本院卷第92-93頁），堪認林美瑩與毒品並非完
    全無涉，其自有購毒之需求，其於偵查中另供述伊在醫院尚
    有未施用完之毒品，警察還說要辦伊持有，伊也有驗尿等語
    （偵卷第42頁）。況被告從未提及其與林美瑩有如何之冤仇
    ，於本院更供述與林美瑩無金錢或感情之糾紛（本院卷第14
    1頁），是林美瑩迭次於偵審之證述，堪信屬實，並無偽證
    之可能。
(三)關於雙方LINE傳送之訊息，觀諸如附表1所示之LINE訊息內
    容，於109年1月13日林美瑩傳遞的訊息是「搞這麼久」（03
    ：51）、「好啦！搞舒服再上來」（03：51）、「可是我不
    舒服」（03：52），其明確證述這時被告已經在醫院樓下，
    不過被告要先用一下毒品緩解毒癮，而自己也毒癮發作難耐
    ，所以才會傳遞這樣的文字訊息，而被告是販毒者，其正準
    備要和林美瑩碰面交易毒品，但又因自己毒癮發作，所以才
    會先在進來醫院前趕緊讓自己舒緩一下，這合乎於沾染毒品
    之人行為模式，尤其雙方最後還有一通長度僅17秒的LINE語
    音對話（04：33，偵卷第73頁），無非是被告和林美瑩是在
    雙方碰面前的確認，而之後於109年1月13日當日就沒有雙方
    的LINE訊息傳遞，可認林美瑩已經拿到海洛因而緩解了毒癮
    ，這樣的脈絡也是實務上常見購毒者和買受毒品之人的對話
    內容。再者，依照附表2所示之LINE訊息內容，於109 年1月
    27日林美瑩向被告表示「麻煩你如果有空的話可不可以先來
    ，我沒有水果了」（13：56）、「太晚沒有門可以進來」（
    13：59）、「我沒有水果可以吃了，吃光光」（19：47），
    對於「水果」所指為何，林美瑩明白指出這就是指海洛因，
    而在這樣的訊息脈絡來看絕對不會是平常食用的水果，否則
    林美瑩正在住院，又有看護在身邊，要購買水果有什麼困難
    ，怎有可能要透過被告專程送來，還等了數個小時？而林美
    瑩之後持續透過LINE找被告，被告遲至翌日（即28日）4時5
    9分、5時才連續傳了3個圖示（警車、紅綠燈、醫院）給林
    美瑩，林美瑩隨即傳「怎？」（05：00）、「沒事吧」（05
    ：00），被告則回傳「沒事」（05：01）、「說真的還是有
    點怕」（05：01），被告的訊息透露可能遇到警察之類麻煩
    ，而林美瑩也證述雙方有順利碰面交易海洛因，在在符合毒
    品交易過程的情景。
(四)被告及辯護人所辯不足採：
  ①被告辯稱其只是單純去臺大醫院○○分院○○院區停車場找藥頭
    買毒品，但2次都沒遇到人，並沒有去病房和林美瑩碰面。
    另辯護意旨稱被告係於109年1月13日凌晨2：38：09駕車駛
    入台大醫院○○分院停車場，於同日凌晨06：00：46駛離；另
    於同年月28日凌晨2：12：48駛入該停車場，於同日凌晨4：
    50：36駛離，其在該處皆逗留約2、3小時，絕非為交易毒品
    ，因該停車場為藥頭經常出沒之地點，但無直接聯繫管道，
    故須在該處久時等候藥頭，且利用時間施用毒品云云（本院
    卷第236頁辯護意旨），並提出統一發票2紙為證（本院卷第
    241、243頁）。查：
　⑴被告之住所位於臺灣省○○縣○○鄉○○村○○○路○○巷00○0 號，此
    有其戶籍資料可憑，與臺大醫院○○分院○○院區相隔甚遠達40
    .4公里，開車需時40分鐘，有檢察官庭提之Google地圖為憑
    （本院卷第279頁），縱如被告所辯當時因遭通緝而未居住
    在戶籍地（本院卷第270頁），然被告於林美瑩在上開院區
    住院期間，以LINE通訊軟體與林美瑩進行語意不明之對話後
    ，2 度出現於該院區之停車場，所為何來？不無疑問。依照
    附表所示2次LINE訊息內容，林美瑩就是在找被告，被告既
    然風塵僕僕跑到臺大醫院○○分院○○院區，卻只是在停車場駐
    足數小時？則該2次通訊豈非毫無意義？況且林美瑩當時行
    動不便，也難以離開病房去和被告碰面。是被告既有2 次從
    其住處前往林美瑩住院之醫院，卻辯稱其並未進入院區之病
    房內與林美瑩見面，僅係在停車場等候藥頭云云，顯與情理
    有悖，因此林美瑩指稱其係以LINE通訊軟體與被告表示要購
    買海洛因，被告於通話完畢後不久有進入病房內與其進行海
    洛因交易一節，自非不可採信。被告的辯解有違常理，也和
    證人林美瑩證述顯然不同，是難以對被告形成有利心證。
　⑵至卷附臺大醫院○○分院之回函雖載稱：自林美瑩於上開時間
    在該分院○○院區住院期間，均無訪客紀錄等旨（見原審卷第
    189 頁）。然而一般醫院除對於收治重症患者之加護病房與
    照料新生兒之嬰兒室之管制較為嚴密外，其餘病房於開放時
    間，訪客似得自由進出病房，且無須出示證件或辦理會客登
    記手續；且縱然時間太晚，醫院大門會關閉，但1樓急診室
    應不會關閉，訪客自可由此進入，經過通道，再到同棟或連
    結之它棟病房，此為醫院之常態，殆可想見。況被告前往的
    時間都屬深夜至凌晨時段，這時段醫院出入的人本來就極少
    ，且林美瑩所住的只是一般病房，不是隨時有都門禁管制的
    加護病房，對被告而言，其又是要前往林美瑩居住的病房交
    易海洛因，自然會避人耳目，更可能刻意不去作訪客登記，
    是能否以臺大醫院○○分院之上開回函所稱查無林美瑩住院期
    間之訪客紀錄，率而排除林美瑩於臺大醫院○○分院○○院區上
    開住院期間，被告有與林美瑩在病房內見面並進而為海洛因
    交易之可能性？亦有商榷餘地。從而，被告於以LINE通訊軟
    體與林美瑩為如附表編號1、2所示之對話內容後，既仍有未
    經訪客登記自行進入臺大醫院○○分院○○院區之病房與林美瑩
    見面進而為海洛因交易之可能，即難執此否定林美瑩所為不
    利於被告證詞之真實性。是以無從以沒有訪客登記作為有利
    被告心證之認定。
　⑶從現實面言，病房的護理站在深夜的時候，護理師不可能對
    於人的進出是非常注意，護理師可能是在送藥給各個病房裡
    面的人，或者在治療，故證人鄭仲蓮、林羿君於本院前審審
    理中均證述有可能有人進去病房裡面，而她們因為在忙故沒
    有發現，就算看到有人進出，她們也不會禁止等語（本院前
    審卷第176、179、180、192、195頁），是被告在深夜進去
    醫院並不困難，且林美瑩所住病房不是加護病房，被告趁護
    理師不注意的時候進入林美瑩病房與林美瑩作毒品交易行為
    並非不可能；另外證人林羿君亦證述伊值大夜班（晚上10點
    到隔日早上6點），於早上做治療時，在林美瑩的病床上發
    現過一支針筒等語（本院前審卷第190、195頁），而林美瑩
    證述她在住院期間有施用毒品，以此推論她跟被告購買毒品
    的情況亦相吻合。綜上，堪認從林羿君跟鄭仲蓮之證述可以
    補強林美瑩證述當時被告確實有進去病房交易毒品一節，並
    非虛偽。
　⑷至於被告提出電子發票2張要證明證人林美瑩證述其進入伊病
    房之時間，其早已離開該醫院停車場，足認林美瑩所述不實
    一節。惟查，該2張發票登載之車輛進出醫院停車場時間，
    並不等同於被告之確定行蹤，縱認係被告駕車進出場之時間
    ，亦與被告販賣毒品與林美瑩之時間無絕對關聯性。其中第
    1張發票（109年1月13日）記載進場時間為02：38：09、離
    場時間為06：00：46，符合附表編號1所載兩造於凌晨3時50
    分至4時33分許通話，林美瑩並於本院證稱這次交易時間尚
    未天亮之情境；至於第2張發票之日期109年1月28日記載離
    場時間為04：50：36，雖在附表編號2所載兩造於當日05：0
    1最後通話之前，惟被告是否於離開停車場前即已完成交易
    ，或在停車場發現警車通過，因心虛害怕，故先離開在附近
    停留，再回到醫院上樓與林美瑩完成毒品交易，均不無可能
    。故被告企圖以上開2張發票彈劾林美瑩證詞之可信性，尚
    非可採。至於辯護人主張該停車場為藥頭經常出沒之地點，
    被告並無直接聯繫管道，故須在該處久時等候藥頭，且利用
    時間施用毒品云云，核與被告於本院準備程序時供述「（如
    何跟藥頭約在那邊見面？）一次用LINE，另一次我主動過去
    停車場看看藥頭有沒有在那邊，因為有時候他會在那邊。但
    這2次都沒有買到，因為沒有遇到人，藥頭沒有去那邊。」
    等語（本院卷第135頁）不符，併此敘明。
  ②又證人之陳述有部分前後不符，或相互間有所歧異時，究竟
    何者為可採，法院仍得參考卷內其他相關證據資料，依據經
    驗、論理法則，本於自由心證加以斟酌，非謂一有不符或矛
    盾，即應認其全部均為不可採信。再意圖營利而販賣毒品，
    於賣毒者將毒品交付予購毒者時，其販賣行為即已完成，縱
    賣毒者尚未收到購毒者之價金，並無解於販賣毒品既遂罪之
    成立。查林美瑩雖對於是否已交付購毒價金予被告一節，其
    在偵查中所述（未證述價金交付之問題）與在第一審所述（
    主動證述價金未交付）有所出入，有如前述，但販賣毒品罪
    ，以毒品是否交付為判斷既遂或未遂之標準，至於價金是否
    交付，並不影響販賣毒品罪之成立，茲林美瑩從偵查、原審
    至本院，均一致證稱「伊2次都有拿到毒品」，已如前述，
    則能否僅以林美瑩所證述向被告購買毒品價金是否交付之細
    節略有出入（並非為完全相反之證述），即遽予否定其全部
    證詞之可信性？而林美瑩在偵查中未證述價金交付問題之原
    因，於本院審理中已說明係當時身體不舒服，所以沒有講很
    清楚云云（本院卷第219、222頁），本院認尚有其他原因：
    檢察官既然未主動刻意去問這個具體問題，林美瑩認當然無
    須主動回答這問題（而實際上是有給付價金）；於原審審理
    中，審判長同樣未主動刻意去問這個具體問題，但林美瑩卻
    主動回答未交付價金，則林美瑩在原審所為未交付價金之說
    詞是否出於迴護被告所致（林美瑩或許認為證述被告未收取
    價金，被告刑責會較輕，且不會被法院宣告沒收犯罪所得）
    ，亦非無疑；當然亦有可能林美瑩真的尚未給付價金
　　。綜上，本院認應依罪疑唯輕原則，認林美瑩尚未給付價金
    ，而無庸對被告為沒收及追徵之諭知。但無論如何，此交付
    價金與否之問題，尚無礙本院對被告販賣毒品既遂罪之認定
    。
　③按認定犯罪事實所憑之證據，並不以直接證據為限，即綜合
    各種間接證據，本於推理作用，資為認定犯罪事實之基礎，
    如無違背一般經驗法則與論理法則，尚非法所不許。又毒品
    交易之買賣雙方，乃具有對向性之關係，為避免毒品購買者
    圖邀減刑寬典而虛供毒品來源，雖須調查其他補強證據，以
    確保其陳述與事實相符，始能採為被告犯罪之證據。惟所謂
    補強證據，並非以證明犯罪構成要件之全部事實為必要，倘
    得以佐證購毒者之指證非屬虛構，而能予保障其陳述之憑信
    性者，即已充足，且因販賣毒品行為為政府積極查緝之重大
    犯罪，販毒者為避免遭監聽查緝，以電話與購毒者聯繫時，
    雙方基於默契，免去毒品交易之代號或暗語，在電話中刻意
    隱諱實情，僅相約見面，且未敘及交易毒品細節，而於碰面
    時直接進行交易者，所在多有。是以此類通聯紀錄雖非直接
    可以推斷該被告有販賣毒品之犯行，但以此項證據與購買毒
    品者之陳述以及案內其他相關證據為綜合判斷，若足以確認
    其有販賣毒品之犯罪事實者，仍不得謂非補強證據（最高法
    院發回意旨參照）。審視附表編號1、2所示LINE對話內容，
    林美瑩於109年1月13日凌晨3時51分至52分許，先後向被告
    表示「搞舒服再上來」、「可是我不舒服」等語，之後雙方
    於同日凌晨4時33分許，進行17秒之通話；嗣林美瑩又於同
    年月27日13時56分許，向被告表示「麻煩你如果有空的話可
    不可以先來，我沒有水果了」等語，於同日19時47分許，林
    美瑩再向被告表示「我沒有水果可以吃了，吃光光」等語，
    之後雙方於同日20時45分許，進行1分又1秒之通話。稽之被
    告與林美瑩上開對話內容，其中「不舒服」、「水果」、「
    吃光光」云云，與前後語句脈絡關係明顯突兀，似為不欲人
    知之「暗語」，則林美瑩於偵查中、原審及本院審判期日均
    證稱：上開對話內容，是其向被告表示其海洛因毒癮發作，
    身體「不舒服」，身上之海洛因已用罄（以「水果吃光光」
    代稱），想向被告購買海洛因（以「水果」代稱）解癮，希
    望被告趕快拿海洛因來賣給她之意思。再查，被告於109年1
    月27日20時45分許，以LINE通訊軟體與林美瑩通話完畢後，
    曾傳送「警車」、「紅綠燈」及「醫院」等貼圖給林美瑩，
    於林美瑩表示「沒事吧」後，被告答以「沒事」，繼之林美
    瑩表示「嚇死我」後，被告則答以「說真的還是有點怕」。
    林美瑩於偵查中、原審及本院審判期日證稱：以上貼圖及對
    話內容，是被告拿海洛因來醫院，會擔心被警察盤查而遭逮
    捕等語。查林美瑩自承係有施用海洛因毒癮之人，則其在與
    被告對話內容中出現與前言後語毫無關連之「舒服」、「不
    舒服」、「水果」等唐突語句，被告亦傳送「警車」、「紅
    綠燈」及「醫院」等貼圖予林美瑩，經綜合勾稽林美瑩之證
    詞與以上貼圖而為判斷，堪認卷附如附表編號1、2所示被告
    與林美瑩於本件案發當時所為之LINE訊息內容，足以作為認
    定林美瑩所為不利於被告之指證為可信之補強證據。再者，
    補強證據必須係衡酌個案透過直接審理下產生的心證，本案
    中檢察官所提出如附表所示之LINE訊息內容，確實符合購毒
    者急切想和販毒者聯絡上的情境，而無論談到「搞舒服再上
    來」、「可是我不舒服」、「水果」都不脫在談海洛因，已
    足以補強被告販賣海洛因予林美瑩乙節之事實。綜上，林美
    瑩所為上開不利於被告之證詞，堪認與事實相符。被告辯稱
    伊不知林美瑩簡訊對話之意思云云，若屬實，焉會有一來一
    往之對話，且非雞同鴨講，所辯自係事後卸責之詞。
(五)按販賣毒品之所謂販賣行為，須行為人主觀上有營利意圖，
    且客觀上有販入或賣出毒品行為，即足構成，至於實際上是
    否已經獲利，則非所問。又政府為維護人民健康及社會秩序
    ，對於非法販賣毒品之行為查緝甚嚴，並科以極重刑責，而
    海洛因之價格並非低廉，取得亦屬不易，復因無法公然交易
    、無公定價格，容易分裝並增減份量，每次買賣之價量，可
    能隨時依雙方關係深淺、資力、需求量及對行情之認知、來
    源是否充裕、查緝是否嚴謹、購買者被查獲時供述購買對象
    之可能風險評估等情形，而異其標準，因之販賣之利得除經
    被告供明，或帳冊價量均臻明確外，委難查得實情；是縱未
    確切查得販賣賺取之實際差價，尚難執此認意圖營利之事證
    有所不足。換言之，販賣之人從價差或量差中牟利之方式雖
    異，其意圖營利之販賣行為則同一，茍無利可圖，應無甘冒
    查緝法辦重刑之危險，平白無端為該買賣之工作，是販毒者
    其販入之價格必較售出之價格低廉，而有從中賺取買賣差價
    牟利之意圖及事實，應屬符合論理法則且不違背社會通常經
    驗之合理判斷。查依卷附證據資料，固然無從得知被告販賣
    海洛因購入、賣出之具體差價，然販賣第一級毒品係死刑、
    無期徒刑以上之重罪，法定刑度甚為嚴峻，此為眾所週知之
    事實，佐以被告與購毒者林美瑩僅為一般朋友關係，當無可
    能甘冒遭查獲之重大風險，花費時間、勞力為其奔走、取得
    毒品後，仍按同一價量轉售之理，足認被告上開所為必有從
    中獲取價差或量差之事實，應屬符合論理法則且不違背社會
    通常經驗之合理判斷。足認被告主觀上確有販賣毒品以獲利
    之意圖無疑。　　
(六)綜上所述，被告上開所辯均係事後卸責之詞，不足採信，被
    告2次販毒犯行均堪以認定，俱應依法論科。
二、論罪科刑：　　
(一)新舊法比較之適用：按毒品危害防制條例第4 條第1 項之規
    定業於109年1月15日修正，並於同年7月15日生效。販賣第
    一級毒品罪之法定刑由原定之「處死刑或無期徒刑；處無期
    徒刑者，得併科新臺幣二千萬元以下罰金」，修正為「處死
    刑或無期徒刑；處無期徒刑者，得併科新臺幣三千萬元以下
    罰金」。準此，經整體綜合比較結果，被告本件應依刑法第
    2 條第1 項前段之規定，適用其行為時法即修正前毒品危害
    防制條例第4 條第1 項之上開規定。
(二)核被告所為，均係犯修正前毒品危害防制條例第4 條第1 項
    之販賣第一級毒品罪。被告持有第一級毒品之低度行為，均
    為其販賣之高度行為所吸收，不另論罪。又被告所犯2次犯
    行，犯意各別，行為互殊，應予分論併罰。
(三)按刑法第59條規定犯罪之情狀可憫恕者，得酌量減輕其刑，
    其所謂「犯罪之情狀」，與同法第57條規定科刑時應審酌之
    一切情狀，並非有截然不同之領域，於裁判上酌減其刑時，
    應就犯罪一切情狀（包括第57條所列舉之10款事項），予以
    全盤考量，審酌其犯罪有無可憫恕之事由（即有無特殊之原
    因與環境，在客觀上足以引起一般人之同情，以及宣告法定
    低度刑，是否猶嫌過重等），以為判斷。經查：被告本案販
    毒之行為，固然助長了毒品的散播，但販賣的對象僅林美瑩
    1 人，在次數上也僅有2 次，何況以本案交易金額4000元、
    3000元來看，也和實務上認知販毒集團動輒數百萬元的規模
    有差距，可見被告並非中大盤毒梟，佐以被告未能坦然面對
    錯誤、目前已經因另案販賣毒品遭判刑確定，因而有長期自
    由刑要面對、被告年紀等情，是以被告之犯罪情節難認極為
    重大。而販賣第一級毒品罪之法定最低刑度為無期徒刑，衡
    諸被告之犯罪情狀，確屬情輕法重，在客觀上足以引起一般
    人之同情，情節尚堪憫恕，是參考上開因素，爰依刑法第59
    條之規定，酌量減輕其刑。
三、原審以被告上開販毒犯行，罪證明確，適用修正前毒品危害
    防制條例第4 條第1 項、第19條第1 項，刑法第59條、第51
    條第5款、第38條第4項，並審酌被告之年紀尚屬壯年時期，
    而被告所犯本案販賣第一級毒品罪2 次的宣告刑均非短暫，
    尤其考量販賣毒品其實是施用毒品者越陷越深的悲歌，而2 
    罪宣告刑相加的總刑度已經超過30年，為使其將來有較能復
    歸社會之可能，復參諸刑法第51條第5 款係採限制加重原則
    ，而非累加原則，及對被告本案犯行之惡性累積評價，以及
    現行實務上對類似犯罪情節，在定執行刑上，多依被告所宣
    告之最高刑度再就其餘每次犯行略加其刑度等情，個量處有
    期徒刑16年2月、16年，並定應執行刑為有期徒刑16年5月。
    另說明㈠被告和林美瑩一直使用LINE通訊軟體聯繫，依常情
    被告自然是使用手機內建軟體方能聯絡，自屬交易聯絡販毒
    之工具，是以該不詳廠牌之手機1 支雖未扣案，仍應於各犯
    行下宣告沒收，並於全部或一部不能沒收或不宜執行沒收時
    ，追徵其價額。㈡被告之販賣毒品行為，尚未向林美瑩收取
    價金（4000元、3000元），難認有犯罪所得，是以無庸為沒
    收之諭知。本院認原審認事用法俱無不合，量刑亦堪認妥適
    。被告上訴意旨仍執陳詞，矢口否認犯行，指摘原判決不當
    ，非有理由，應予駁回。
據上論斷，應依刑事訴訟法第368條，判決如主文。
本案經檢察官朱啟仁提起公訴，檢察官柯怡伶到庭執行職務。
中　　華　　民　　國　　111 　年　　5 　　月　　25　　日
                  刑事第一庭    審判長法　官  楊清安 
                                      法　官  蕭于哲
                                      法　官  陳顯榮
以上正本證明與原本無異。
如不服本判決應於收受送達後20日內向本院提出上訴書狀，其未
敘述上訴理由者，並得於提起上訴後20日內向本院補提理由書（
均須按他造當事人之人數附繕本）「切勿逕送上級法院」。
　　　　　　　　　　　　　　　　　　　書記官  陳筱婷　　
中　　華　　民　　國　　111 　年　　5 　　月　　25　　日
附錄本案論罪科刑法條：
(修正前)毒品危害防制條例第4條：
製造、運輸、販賣第一級毒品者，處死刑或無期徒刑；處無期徒
刑者，得併科新臺幣2千萬元以下罰金。
製造、運輸、販賣第二級毒品者，處無期徒刑或7 年以上有期徒
刑，得併科新臺幣1千萬元以下罰金。
製造、運輸、販賣第三級毒品者，處7 年以上有期徒刑，得併科
新臺幣7百萬元以下罰金。
製造、運輸、販賣第四級毒品者，處5 年以上12年以下有期徒刑
，得併科新臺幣3百萬元以下罰金。
製造、運輸、販賣專供製造或施用毒品之器具者，處1 年以上7
年以下有期徒刑，得併科新臺幣1百萬元以下罰金。
前5項之未遂犯罰之。

附表：本案之Line訊息內容
編號 日期 LINE對話內容（Ａ：吳仁慈Ｂ：林美瑩） 備註  １ 109年1月13日 (三張照片) 卷證出處：偵卷第71頁。   Ｂ：我會坦心（03：50）。 Ａ：他就是幫忙（03：51）。 Ｂ：搞這麼久（03：51）。 Ｂ：好啦！搞舒服再上來（03：51） Ｂ：可是我不舒服（03：52）。 （雙方通話17秒）/（04：33） 卷證出處：偵卷第73頁。  ２ 109年1月27日 Ｂ：麻煩你如果有空的話可不可以先來，我沒有水果了（13：56）。 Ｂ：太晚沒有門可以進來（13：59）。 （雙方通話15秒）/（17：01） Ｂ：因為流感的關係所以到晚間十點之後樓下的門會全部關掉。 卷證出處：偵卷第81頁。   Ｂ：我沒有水果可以吃了，吃光光（19：47）。 （雙方通話1分1秒） /（20：45） 卷證出處：偵卷第83頁。   （警車的貼圖） （紅綠燈的貼圖） （醫院的貼圖） Ｂ：怎？（05：00） Ｂ：沒事吧（05：00）。 Ａ：沒事（05：01）。 Ｂ：嚇死我（05：01）。 Ａ：說真的還是有點怕（05：01）。 卷證出處：偵卷第85頁。